【裁判字號】    99,事聲,2
【裁判日期】    990106
【裁判案由】    支付命令聲明異議
【裁判全文】
臺灣臺中地方法院民事裁定  99年度事聲字第2號
異  議  人  游祥派
債  務  人  林劉秀霞
上列當事人間聲請核發支付命令事件，異議人即債權人就本院民
國98年11月27日98度司促更字第1號裁定聲明異議，本院裁定如
下：
    主    文
異議駁回。
聲明程序費用由異議人負擔。
    理    由
一、異議人聲請本院對債務人林劉秀霞發支付命令，其聲請意旨
    略為：債務人代理第三人林五一、林立夫及林和繪等人出售
    彰化縣竹塘鄉○○段第1415地號、第1415-1地號土地予異議
    人，並收取異議人臺灣省合作金庫彰化支庫為付款人、票號
    LW0000000、LW0000000號，面額各新台幣500,000元之支票
    兩張，經兌現在案，嗣經查證結果，土地並非林五一、林立
    夫、林和繪所有，債務人林劉秀霞顯然無法辦理所有權移轉
    登記，且其以代理人之身份收受支票顯有不當，已構成民法
    第354條之要件，債務人林劉秀霞及林立一、林立夫及林和
    繪等人負有連帶返還該兩張支票及按年息6%之利息。經本院
    司法事務官於98年11月27日以98年度司促更字第1號裁定駁
    回異議人之聲請，理由略稱：異議人之請求雖係給付一定數
    量之有價證券，但係請求給付特定之支票，而非代替物，且
    該2張支票業經債務人提示兌現，非由債務人持有中，給付
    已屬不能，異議人之聲請於法不合。
二、異議人聲明異議意旨略以：票號LW-0000000、LW-00 00000
    號之支票兩張經異議人背書，並由債務人林劉秀霞於83年5
    月18日存進臺灣土地銀行臺中分行債務人之帳戶內兌現，亦
    即債務人林劉秀霞應支付異議人同面額支票及利息，即符合
    最高法院92年台上字第1446號裁定意旨，標的為具體、可能
    、合法三者均不缺，亦符合民事訴訟法第508條之規定甚明
    ，為此聲明異議等語。經查：
  (一)債權人之請求，以給付金錢或其他代替物或有價證券之一定
    數量為標的者，得聲請法院依督促程序發支付命令，民事訴
    訟法第508條定有明文。一般意義之「有價證券」，固指係
    指行使權利必占有該證券，權利因證券移轉而移轉者而言，
    如公司股票、支票等是，惟在支付命令之聲請，其立法理由
    略稱：「民訴律第六百十九條前段理由謂關於給付代替物一
    定數量（例如一定之金額或有價證券之一定數目）為目的之
    請求事件，往往簡單易明，故應使得依督促程序主張此請求
    ，以保全債權人之權利」，即在解釋上，民事訴訟法第50 8
    條所稱之金錢、有價證券，均屬「代替物」之例示，該條之
    有價證券應作限縮解釋，以具有代替物之性質者始足當之。
    本件異議人之請求雖以給付支票為目的，惟所請求者，係給
    付特定之支票，不具有代替物之性質，自非民事訴訟法第50
    8條所定可依督促程序發支付命令之請求。
  (二)至於異議人異議意另請求債務人給付「同面額之支票」，已
    非原處分所否准之請求（異議更正其請求部分，並經本院司
    法事務官於98年12月9日以98年度司促字第33565號裁定駁回
    聲請），已非屬司法事務官所否准之請求；且所稱同面額支
    票，其發票人、付款人、發票日為何？均非確定，異議人之
    請求亦非明確，亦非可依督促程序發支付命令。
三、綜合前述，原處分於法並無違誤，異議人異議意旨指摘原處
    分不當，為無理由，應駁回之。
四、依民事訴訟法第240條之4第3項、第95條、第78條，裁定如
    主文。
中    華    民    國    99    年    1     月    6     日
                  民事第二庭    法  官  王銘
正本係照原本作成
如不服本裁定應於送達後10日內向本院提出抗告狀，並繳納抗告
費新臺幣1,000元。
中    華    民    國    99    年    1     月    6     日
                                書記官  廖春玉

司法院資訊處製作；財團法人民間司法改革基金會備份。
